臺灣基隆地方法院刑事判決
110年度訴字第64號
公  訴  人  臺灣基隆地方檢察署檢察官
被      告  汪佩臻


指定辯護人  林恩宇律師（義務辯護律師）
上列被告因違反毒品危害防制條例案件，經檢察官提起公訴（10
9年度偵字第4312號、第4726號），本院判決如下：
    主    文
汪佩臻犯如附表所示之罪，各處如附表「罪名、宣告刑及沒收」
欄所示。應執行有期徒刑拾年。
被訴幫助施用第一級毒品部分，無罪。
    犯罪事實
一、本案事實
    汪佩臻應知海洛因及甲基安非他命分別係毒品危害防制條例
    第2條第2 項第1、2 款所列管之第一、二級毒品，非經許可
    ，不得持有、販賣；詎汪佩臻為求供應自己吸毒所需之花費
    來源，竟基於販賣第一級毒品海洛因及第二級毒品甲基安非
    他命以牟利之犯意，使用其所有扣案之OPPO廠牌（IMEI序號
    ：000000000000000/62）行動電話（插置0000000000門號SI
    M卡使用），作為毒品交易聯絡工具，而於附表編號一至九
    所示「行為時間、地點」，以附表「犯罪事實」欄之方式、
    金額、數量，分別販賣第一級毒品海洛因給陳啟源（附表編
    號一至七）、第二級毒品甲基安非他命給林忠信（附表編號
    八、九）。嗣經警於民國109年7月27日下午，持本院核發之
    搜索票至汪佩臻當時位在新北市○○區○○○路00號3樓之居所處
    執行搜索，當場查獲汪佩臻所有、供其販賣毒品所用之OPPO
    廠牌手機（插置0000000000號SIM卡）1具、電子磅秤1台（
    起訴書誤為2台）及其個人施用毒品所用之毒品甲基安非他
    命2包、吸食器6個、分裝袋2袋、藥鏟1個，與本件販賣無關
    之LG廠牌行動電話1支等物扣案，經汪佩臻坦承，而查悉上
    情。
二、案經基隆市警察局移送臺灣基隆地方法院檢察署檢察官偵查
    起訴。
　　理    由
甲、有罪部分
壹、程序事項（證據能力）
一、供述證據
　　按被告以外之人於審判外之陳述，雖不符前4 條（指刑事訴
    訟法第159條之1至第159條之4）之規定，而經當事人於審判
    程序同意作為證據，法院審酌該言詞陳述或書面陳述作成之
    情況，認為適當者，亦得為證據；又當事人、代理人或辯護
    人於法院調查證據時，知有第159條第1項不得為證據之情形
    ，而未於言詞辯論終結前聲明異議，視為有前項之同意。刑
    事訴訟法第159條之5第1項、第2項定有明文。本案被告汪佩
    臻及義務辯護人就檢察官所提出之證據，於本院準備及審判
    程序均表示不爭執證據能力，且迄言詞辯論終結前均未聲明
    異議，依法應視為被告同意其以外之人於審判外之陳述作為
    證據；本院復審酌本案被告以外之人於審判外之陳述等供述
    證據之各項證據，取得程序合法，未顯示有何顯不可信、以
    不正方法取得等情況，堪認取得證據過程適當，復均與待證
    事實具有關連性，且經本院於審判程序依法調查，自均得為
    證據。
二、非供述證據
　　非供述證據，並無傳聞法則規定之適用，如該非供述證據非
    出於違法取得，並已依法踐行調查程序，即不能謂無證據能
    力。是卷內之通訊監察譯文、毒品鑑定書等書證及扣案之電
    子磅秤、行動電話（含SIM卡 ）等物證，均與本案事實具有
    自然的關聯性，且均係公務員依法定程序合法蒐證取得，亦
    經本院於審判期日依法踐行提示調查程序，自均具有證據能
    力。　　
貳、實體事項　　
一、認定犯罪事實所憑之證據及理由　　
(一)上揭犯罪事實，業據被告汪佩臻於警詢、偵訊、準備程序及
    審理時，均予以坦承，核與證人陳啟源於警詢、偵訊時證述
    之情節大至相符，並有毒品鑑定書、通訊監察書及譯文在卷
    可佐、復有0000000000門號（含OPPO廠牌行動電話）、電子
    磅秤等物扣案足稽（前述證據資料各詳如附表編號一至九「
    證據」欄所示）。足見被告之自白與事實相符，堪以採認。
(二)按販賣毒品之所謂販賣行為，其販毒者主觀上有營利之意圖
    ，且客觀上有販賣之行為，即足構成；次按海洛因、甲基安
    非他命係毒品危害防制條例第2條第2項第1、2款所定之第一
    、二級毒品，物稀價昂，其持有販賣者，政府查緝甚嚴，苟
    非有利可圖，當不願甘冒法律制裁之風險，而予販賣；是衡
    以毒品之非法交易向為政府查禁森嚴且重罰不寬貸之行為，
    為一般民眾普遍認知之事；而販賣毒品因係違法行為，非可
    公然為之，亦無公定價格，容易分裝並增減份量，且每次買
    賣之價量，輒因買賣雙方關係之深淺、資力、需求量及對行
    情之認知、來源是否充裕、查緝是否嚴緊、購買者被查獲時
    供出購買對象之風險評估等因素，而異其標準，非可一概而
    論。是販賣者從各種「價差」或「量差」或係「純度」謀取
    利潤方式，或有差異，然其所圖利益之非法販賣行為目的，
    則屬相同，並無二致。因之，販賣毒品之利得，除被告（行
    為人）坦承犯行或價量俱臻明確外，委難察得實情，販賣之
    人從價差或量差中牟利之方式雖異，其意圖營利之販賣行為
    則同一（最高法院87年台上字第3164號判決參照）。經查，
    本件被告供承伊取得所欲販賣之毒品後，從中提取分量不等
    之海洛因或甲基安非他命，藉此方式獲利等語（詳見109年7
    月27日警詢筆錄－偵4312卷第27頁至第37頁、109年7月28日
    警詢筆錄－偵4312卷第43、44頁）。是被告坦承販毒賺取「
    量差」以營利，是被告販入海洛因、甲基安非他命出售，具
    有從中賺取買賣量差牟利之意圖及事實甚明，足見被告有營
    利之意圖與利得無疑。是被告係為營利而販賣海洛因、甲基
    安非他命之情，堪予確認。本案事證明確，被告犯行洵堪認
    定，自均應依法論科。　
二、論罪科刑
(一)新舊法比較
　　按行為後法律有變更者，適用行為時之法律，但行為後之法
    律有利於行為人者，適用最有利於行為人之法律，修正後刑
    法第2條第1項定有明文。此條規定係規範行為後法律變更所
    生新舊法律比較適用之準據法，本身尚無新舊法比較之問題
    ，於新法施行後，應一律適用新法第2條第1項之規定，為「
    從舊從輕」之比較。而本次法律變更，比較時應就罪刑有關
    之共犯、未遂犯、想像競合犯、牽連犯、連續犯、結合犯，
    以及累犯加重、自首減輕暨其他法定加減原因（如身分加減
    ）與加減例等一切情形，綜其全部罪刑之結果而為比較。且
    就比較之結果，須為整體之適用，不能割裂分別適用各該有
    利於行為人之法律，此即刑法變更之比較適用所應遵守之「
    罪刑綜合比較原則」及「擇用整體性原則」（最高法院24年
    上字第2634號、27年上字第2615號判例、96年度台上字第75
    42號判決意旨參照）。經查，被告行為後，毒品危害防制條
    例第4條第1、2項、第17條第2項規定業於109 年1月15日修
    正，於109年7月15日施行，茲比較如下：
１、修正前毒品危害防制條例第4條第1項規定「製造、運輸、販
    賣第一級毒品者，處死刑或無期徒刑；處無期徒刑者，得併
    科新臺幣二千萬元以下罰金」，修正後規定「製造、運輸、
    販賣第一級毒品者，處死刑或無期徒刑；處無期徒刑者，得
    併科新臺幣三千萬元以下罰金」，經比較新舊法規定，修正
    前後之徒刑雖未更動，但罰金刑部分，由修正前之2千萬元
    提高為3千萬元，自以修正前之舊法規定較有利於被告。
２、修正前毒品危害防制條例第4條第2項規定「製造、運輸、販
    賣第二級毒品者，處無期徒刑或七年以上有期徒刑，得併科
    新臺幣一千萬元以下罰金」，修正後則規定「製造、運輸、
    販賣第二級毒品者，處無期徒刑或十年以上有期徒刑，得併
    科新臺幣一千五百萬元以下罰金」，修正後規定就有期徒刑
    及併科罰金部分，均分別提高為「十年以上有期徒刑」、「
    一千五百萬元以下罰金」，經比較新舊法規定，自以修正前
    之舊法規定較有利於被告。
３、修正前毒品危害防制條第17條第2 項規定「犯第四條至第八
    條之罪於偵查及審判中均自白者，減輕其刑」，修正後則規
    定「犯第四條至第八條之罪於偵查及歷次審判中均自白者，
    減輕其刑」。是修正後就被告自白犯罪減輕其刑之適用，要
    件更為嚴苛，然本案被告於「偵查及歷次審判中」均自白販
    賣第一、二級毒品之犯行，此項修正於被告而言並無不利。
    本件綜合比較修正公布施行前、後之毒品危害防制條例第4
    條第2項、第17條第2 項等相關規定，以整體觀之，新修正
    之規定既未較有利於被告，本於統一性及整體性原則，爰一
    體適用被告行為時即109年7月15日修正施行前之毒品危害防
    制條例規定。
(二)罪名
　　核被告所為，就犯罪事實欄一之附表編號一至七部分，均係
    犯109年7月15日修正前毒品危害防制條例第4條第1項之販賣
    第一級毒品罪；就犯罪事實欄一之附表編號八、九部分，均
    係犯修正前毒品危害防制條例第4條第2項之販賣第二級毒品
    罪；被告因販賣海洛因、甲基安非他命而分別持有第一級毒
    品海洛因、第二級毒品甲基安非他命之低度行為，各為其販
    賣之高度行為所吸收，均不另論罪。
(三)被告所為犯罪事實欄一（附表編號一至九）之9次犯行，犯
    意各別，時間、地點不同，行為及構成要件互殊，應予以分
    論併罰。
(四)累犯不予加重之說明
　　公訴意旨雖認被告曾因施用毒品等案件而受有期徒刑執行完
    畢，本案於受有期徒刑執行完畢後5年以內再犯，應成立累
    犯等語；然依司法院釋字第775號解釋意旨及刑事訴訟法第1
    61條第1項規定，被告構成累犯之事實及應加重其刑之事項
    ，均應由檢察官主張並具體指出證明之方法後，經法院踐行
    調查、辯論程序，方得作為論以累犯及是否加重其刑之裁判
    基礎；至卷附之被告前案紀錄表，係司法機關相關人員依憑
    原始資料所輸入之前案紀錄，僅提供法官便於瞭解本案與他
    案是否構成同一性或單一性之關聯、被告有無在監在押情狀
    等情事之用，並非被告前案徒刑執行完畢之原始資料。若檢
    察官單純空泛提出被告前案紀錄表，尚難認就被告構成累犯
    事實已具體指出證明方法（最高法院110年度台上大字第566
    0號裁定、110年度台上字第5660號判決意旨參照）。經查，
    本案檢察官並未就被告構成累犯之事實及應加重其刑之事項
    具體指出證明之方法，就被告是否構成累犯及應否加重其刑
    等事項，遍查卷內僅有臺灣高等法院被告前案紀錄表，參諸
    上開裁定意旨，基於我國刑事審判程序採取改良式當事人進
    行主義之精神，以及刑事訴訟法第163條第2項規定法院應依
    職權調查之事項，依目的性限縮解釋，應以利益於被告之事
    項為限。準此，本院自無從僅憑卷附之臺灣高等法院被告前
    案紀錄表，逕依職權認定被告於本案構成累犯。且依釋字第
    775號解釋意旨，被告所犯前案是施用毒品，本案係販賣毒
    品，雖均為毒品案件，然性質仍有差異，故難認被告具有特
    別惡性或對刑罰反應力薄弱等事由，而不依累犯規定加重（
    且死刑、無期徒刑依法本即不能加重）。然本院仍得就被告
    可能構成累犯之前科、素行資料，列為刑法第57條第5款所
    定「犯罪行為人之品行」之審酌事項，先予敘明。
(五)偵審自白減刑適用之說明
　　被告於偵查中及審判中，對於附表編號一至九之犯行均自白
    犯罪，爰依修正前毒品危害防制條例第17條第2項之規定，
    予以減輕其刑。　　
(六)查獲上游減刑事由之說明　　　　 
　　毒品危害防制條例第17條第1項規定：「犯第4條至第8條、
    第10條或第11條之罪，供出毒品來源，因而查獲其他正犯或
    共犯者，減輕或免除其刑。」旨在鼓勵毒品下游者具體供出
    其上游供應人，俾進一步擴大查緝績效，揪出其他正犯或共
    犯，以確實防制毒品泛濫或更為擴散。所謂「供出毒品來源
    ，因而查獲」，係指被告翔實供出毒品來源之具體事證，因
    而使有偵查（或調查）犯罪職權之公務員知悉而對之發動偵
    查（或調查），並因而查獲者而言。而其中所言「查獲」，
    除指查獲該其他正犯或共犯外，並兼及被告所指其毒品來源
    其事。被告供稱其販賣之毒品海洛因、甲基安非他命來源為
    曾英毓、吳福祥，然證人即本案承辦員警楊心龍到庭具結證
    稱，曾英毓部分，為承辦機關早已知曉掌握，因曾英毓與被
    告汪佩臻為男女朋友關係，有互通（調）毒品行為，而本案
    同時對汪佩臻及曾英毓實施通訊監察，故曾英毓部分之販毒
    事證，為其早已掌握，並非因被告汪佩臻之供述而查獲；吳
    福祥部分，因無具體事證，且依被告通聯資料，亦無法證明
    被告毒品來源為吳福祥，固未因此查獲（移送）吳福祥等語
    （詳參本院111年8月23日審判筆錄—本院卷第165至173頁）
    ，綜上說明及證人所述，本案或因員警早已知悉及掌握被告
    毒品來源曾英毓，或未因被告供述而查獲吳福祥，是被告不
    符毒品危害防制條例第17條第1項規定要件，自無法援引減
    刑。　　
(七)刑法第59條酌減其刑之考量
１、販賣第一級毒品部分　　
⑴、按審酌刑法第59條規定，於裁判上酌減其刑時，應就犯罪一
    切情狀，予以全盤考量，審酌其犯罪有無可憫恕之事由，即
    有無特殊之原因與環境等等，在客觀上足以引起一般同情，
    以及宣告法定低度刑，是否猶嫌過重，以為判斷。惟其程度
    應達於確可憫恕，始可予以酌減，此有最高法院70年度第 6
    次刑事庭會議決議可參。第以毒品危害防制條例修正前，販
    賣第一級毒品罪之法定刑為「死刑或無期徒刑，處無期徒刑
    者，得併科新臺幣二千萬元以下罰金」，然各人販毒原因動
    機不一，犯罪情節未必盡同，或有大盤毒梟者，亦有中、小
    盤之分，甚或僅止於吸毒者友儕間為求互通有無之有償轉讓
    者亦有之，其販賣行為所造成危害社會之程度自屬有異，法
    律科處此類犯罪，所設之法定最低本刑卻同為「死刑或無期
    徒刑」，不可謂不重。於此情形，倘足以懲儆，並可達防衛
    社會之目的者，自非不可依客觀之犯行與主觀之惡性二者加
    以考量其情狀，是否有可憫恕之處，適用刑法第59條之規定
    酌量減輕其刑，期使個案裁判之量刑，能斟酌至當，符合比
    例原則。再按刑事審判旨在實現刑罰權之分配的正義，故法
    院對有罪被告之科刑，應符合罪刑相當之原則，使輕重得宜
    ，罰當其罪，以契合社會之法律感情，此所以刑法第57條明
    定科刑時應審酌一切情狀，尤應注意該條所列10款事項以為
    科刑輕重之標準，並於同法第59條賦予法院（法官）以裁量
    權，如認「犯罪之情狀顯可憫恕者，認科以最低度刑仍嫌過
    重者」，得酌量減輕其刑，俾使法院就個案之量刑，能斟酌
    至當（最高法院96年度台上字第1043號及86年度台上字第53
    13號判決意旨參照）。復參酌釋字第263 號解釋，若有情輕
    法重之情，裁判時本有刑法第59條酌量減輕其刑之適用，足
    以免過嚴之刑，與憲法尚無牴觸。是若有情輕法重，及刑法
    第59條所規定之情，對被告所犯之罪酌量減輕其刑，自為法
    之所許。
⑵、查被告本次販賣第一級毒品海洛因之次數雖有7次、然對象均
    僅陳啟源1人，先前並無販毒前科，本件因供應自己吸毒所
    需，而起意販賣第一級毒品海洛因，尚非罪大惡極之徒，或
    屬長期大量販賣毒品之「大盤」、「中盤」毒梟。是依被告
    本件之惡性及犯罪情節，實與長期、多次販賣毒品，或有固
    定吸毒者購買之販毒者迥異，對於他人及國家社會侵害之程
    度尚非重大，顯見其就本次販賣第一級毒品之犯罪情節尚屬
    輕微，並非不可憫恕。另被告所犯販賣第一級毒品罪之法定
    刑為「死刑或無期徒刑」，屬罪責極重之重典，審酌被告犯
    罪動機、具體犯罪情節及其主觀惡性等情狀，在客觀上仍可
    謂得引起一般人之同情，顯有情輕法重之情，而犯罪情狀堪
    可憫恕。是本院參酌以上各情，依被告販賣第一級毒品情節
    及動機原因等客觀情節，認其主觀惡性及危害社會程度尚非
    重大。因認被告所犯，依毒品危害防制條例第17條第2 項規
    定，予以減輕其刑後，法定最輕本刑仍為15年以上20年以下
    之有期徒刑，是基於罪刑相當及刑罰公平比例原則，仍嫌過
    重；故就被告所犯販賣第一級毒品海洛因部分（附表編號一
    至七），認顯有堪可憫恕之情狀，爰依刑法第59條規定，均
    予以酌量減輕其刑。被告此部分犯行，有2種以上之減輕原
    因，爰依刑法第70條規定，予以遞減之。　
２、販賣第二級毒品部分　　　
    至被告販賣第二級毒品甲基安非他命部分（附表編號八、九
    ），因符合偵審自白減刑規定而予以減輕，其法定最高本刑
    為「3年6月以上有期徒刑」，非屬至重，自無「法重情輕」
    而援引刑法第59條規定再予減輕之必要。
(八)爰以行為人之責任為基礎，審酌被告販賣第一、二級毒品予
    人施用，足以使人沈迷毒癮而無法自拔，輕則戕害施用者之
    身心健康，重則引發各種犯罪，而為社會治安敗壞原因之一
    端，對社會平和秩序有相當程度之危害；被告明知毒品對身
    體健康危害甚鉅，國家對販賣毒品行為設有嚴刑峻罰，僅因
    所得無法維持吸毒花費及生計，即以販毒賺取利潤，戕害他
    人身體健康，助長社會上施用毒品之不良風氣，所為不應輕
    縱；惟考量被告坦承全部犯行，犯後態度尚可，且被告自願
    將販毒所得繳交，足見有誠心悔改，兼衡被告販賣毒品之次
    數及各次之數量、所得等犯罪情節，及被告智識程度（高職
    畢業）、自陳家境（勉持）及職業（服務業）、素行、犯罪
    手段等一切情狀，就其所為，分別量處如附表「罪名、宣告
    刑及沒收」欄所示之刑，並合併定應執行之徒刑如主文所示
    ，以資儆懲。
(九)沒收　　
１、扣案之OPPO廠牌行動電話1具（含插置至0000000000門號SIM
    卡1枚）、電子磅秤1台，惟被告所有，並用以作為本件販賣
    第一、二級毒品所用之工具，爰依毒品危害防制條例第19條
    第1 項規定，於被告各該犯行項下，宣告沒收。
２、被告販毒所得，已於偵查中全數繳交國庫，其不法利得已遭
    剝奪，自無再予宣告沒收、追徵之必要；至其餘扣案之毒品
    甲基安非他命、吸食器、分裝袋、藥鏟等物，是供被告自己
    施用毒品所用，另1支無門號之LG廠牌手機、提袋、小錢包
    等物，與本件販毒無直接關連，均不予宣告沒收。　　
乙、無罪部分　　
一、公訴意旨以：被告汪佩臻基於幫助他人施用第一級毒品海洛
    因之犯意，於109年3月28日6時55分許，在基隆市安樂區安
    樂國中操場旁，與陳啟源共同出資3,000元，由陳啟源駕車
    搭載被告，前往曾英毓位於基隆市安樂區安一路之住處，向
    曾英毓以3,000元之代價，購入重量約0.45公克之第一級毒
    品海洛因1包後，由被告將毒品平均分裝為2包，在曾英毓住
    處樓下，將其中1包交給陳啟源，以幫助陳啟源施用。因認
    被告此部分涉犯刑法第30條第1項、毒品危害防制條例第10
    條第1項之幫助施用第一級毒品罪嫌等語。　
二、按犯罪事實應依證據認定之，無證據不得認定犯罪事實。不
    能證明被告犯罪者，應諭知無罪之判決，刑事訴訟法第 154
    條第2項、第301條第1 項分別定有明文。次按認定不利於被
    告之事實，須依積極證據，苟積極證據不足為不利於被告事
    實之認定時，即應為有利於被告之認定，更不必有何有利之
    證據（最高法院30年上字第816 號判例意旨參照）；再按事
    實之認定，應憑證據，如未能發現相當證據，或證據不足以
    證明，自不能以推測或擬制之方法，以為裁判基礎；另刑事
    訴訟法上所謂認定犯罪事實之積極證據，係指適合於被告犯
    罪事實之認定之積極證據而言，雖不以直接證據為限，間接
    證據亦包括在內；然而無論直接或間接證據，其為訴訟上之
    證明，須於通常一般之人均不致有所懷疑，而得確信其為真
    實之程度者，始得據為有罪之認定，倘其證明尚未達到此一
    程度，而有合理之懷疑存在時，致使無從形成有罪之確信，
    根據「罪證有疑，利於被告」之證據法則，即不得遽為不利
    被告之認定（最高法院29年上字第3105號、30年上字第1831
    號、40年台上字第86號及76年台上字第4986號判例意旨參照
    ）。復按刑事訴訟法第161第1項規定：檢察官就被告犯罪事
    實，應負舉證責任，並指出證明之方法。因此，檢察官對於
    起訴之犯罪事實，應負提出證據及說服之實質舉證責任。倘
    其所提出之證據，不足為被告有罪之積極證明，或其指出證
    明之方法，無從說服法院以形成被告有罪之心證，基於無罪
    推定之原則，自應為被告無罪判決之諭知（最高法院92年台
    上字第128 號判例意旨參照）。又刑法上之幫助犯係從屬於
    正犯而成立，以正犯已經犯罪為構成要件，故幫助犯無獨立
    性，如無他人犯罪行為之存在，幫助犯即無由成立（最高法
    院83年度台上字第1747號、60年度台上字第2159號、85年度
    台上字第4694號裁判要旨參照）。而幫助犯之成立，除須具
    有幫助他人犯罪之故意與行為外，仍須所為幫助行為與正犯
    所實行之犯罪間，具有直接之影響，亦即幫助犯之幫助行為
    ，須與正犯之意思相一致，始足當之。倘行為人所為與正犯
    所實行之犯罪行為間，並無直接之影響，即難以幫助犯相繩
    。故幫助犯並非其幫助行為一經完成，即成立犯罪，必其幫
    助行為或其影響力持續至正犯實施犯罪始行成立（最高法院
    96年度台上字第6822號、96年度台非字第312 號判決意旨參
    照）。　　
三、公訴意旨認被告涉有刑法第30條第1 項、毒品危害防制條例
    第10條第1項之幫助施用第一級毒品犯行，無非以被告自白
    及證人陳啟源證述為其主要論據；然查：因毒品危害防制條
    例修正及實務見解變更，本件證人陳啟源施用毒品案件，因
    距其最後一次受觀察勒戒或強制戒治之時起，已逾3年，而
    經檢察官以110年度聲觀字第532號、110年度毒偵字第320號
    向本院聲請對陳啟源施以觀察勒戒處分，由本院以110年度
    毒聲字第622號裁定送觀察勒戒，因陳啟源未到案執行，乃
    經通緝後歸案，現仍在勒戒所執行觀察勒戒中，此有前開聲
    請書、本院裁定及陳啟源之前案紀錄表在卷可參；依毒品危
    害防制條例第20條第1、2項及第23條第1項規定，無論陳啟
    源勒戒結果，有無繼續施用毒品傾向，均於勒戒處所陳報（
    認受觀察、勒戒人無繼續施用毒品傾向）或強制戒治期滿（
    認受觀察、勒戒人有繼續施用毒品傾向）後釋放，並由檢察
    官為不起訴處分。因此，本件陳啟源施用第一級毒品海洛因
    之施用毒品案件，雖現仍在觀察勒戒中，惟無論陳啟源有無
    繼續施用傾向而再送執行強制戒治處分，最終仍是由檢察官
    為不起訴處分。是本件施用毒品之正犯陳啟源，終將獲不起
    訴處分，而於構成犯罪之正犯存在，則從屬於正犯成立犯罪
    ，始亦構成犯罪之從犯（幫助犯），正犯不存在，本件幫助
    施用之從犯汪佩臻，自亦無從構成犯罪，此部分應諭知無罪
    之判決。
據上論斷，應依刑事訴訟法第299條第1項前段、第301條第1項，
判決如主文。
本案經檢察官楊景舜偵查起訴，由檢察官陳虹如到庭執行職務。
中　　華　　民　　國　　111 　年　　12　　月　　13　　日
                    刑事第四庭審判長法　官　齊  潔
　　　　　　　　　                  法  官  呂美玲
　　　　　　　　　                  法  官  李辛茹
以上正本證明與原本無異。
如不服本判決應於收受送達後20日內向本院提出上訴書狀，並應
敘述具體理由；其未敘述上訴理由者，應於上訴期間屆滿後20日
內向本院補提理由書（均須按他造當事人之人數附繕）「切勿逕
送上級法院」。
中　　華　　民　　國　　111 　年　　12　　月　　20　　日
                                    書記官  李品慧
附錄論罪法條：
（109年7月15日修正前）毒品危害防制條例第4條
製造、運輸、販賣第一級毒品者，處死刑或無期徒刑；處無期徒
刑者，得併科新臺幣二千萬元以下罰金。
製造、運輸、販賣第二級毒品者，處無期徒刑或七年以上有期徒
刑，得併科新臺幣一千萬元以下罰金。
製造、運輸、販賣第三級毒品者，處七年以上有期徒刑，得併科
新臺幣七百萬元以下罰金。
製造、運輸、販賣第四級毒品者，處五年以上十二年以下有期徒
刑，得併科新臺幣三百萬元以下罰金。
製造、運輸、販賣專供製造或施用毒品之器具者，處一年以上七
年以下有期徒刑，得併科新臺幣一百萬元以下罰金。
前五項之未遂犯罰之。
附表
編號 行為對象 犯  罪  事  實 證據   罪名、宣告刑及沒收  行為（聯 絡或交易 ）時間     販賣地點     一  陳啟源 陳啟源於109年3月30日下午4時20分許，以0000000000門號手機傳簡訊給汪佩臻持用之0000000000門號行動電話，與汪佩臻聯絡購買海洛因之事宜。嗣於同日晚間7時0分許，陳啟源以前述電話告以已抵達汪佩臻汐止區福德二路住處樓下。雙方即於同日晚間7時0分許，於左列地點，由汪佩臻以新臺幣（下同）3,000元之價格，販賣約0.45公克之海洛因予陳啟源，並取得販毒價金。   ⑴被告汪佩臻自白 ①109年7月27日警詢調查筆錄（偵4312號卷第25至27頁） ②109年7月28日偵訊筆錄（偵4312號卷第112頁至第113頁） ③110年5月3日準備程序及111年11月22日審判筆錄（本院卷第92頁、第397頁） ⑵證人陳啟源證述 　109年7月28日偵訊筆錄（偵4312號卷第121頁） ⑶物證：扣案磅秤1台、OPPO廠牌手機（IMEI：000000000000000/62）1具（含插置之0000000000門號SIM卡1枚） ⑷通訊監察譯文（偵4726號卷第61頁） 汪佩臻販賣第一級毒品 ，處有期徒刑捌年。扣 案行動電話○○○○○ ○○○○○門號SIM 卡 一枚及插置之OPPO廠牌 行動電話（IMEI序號： ○○○○○○○○○○ ○○○○○/六二） 一 具、磅秤一台，均沒收 之。  109年3月30日晚間7時許     新北市○○區○○○路00號3樓     二  陳啟源 陳啟源於109年4月1日上午7時13分許，以0000000000門號手機撥打電話給汪佩臻持用之0000000000門號行動電話，與汪佩臻聯絡購買海洛因之事宜。嗣於翌日凌晨2時14分許，陳啟源以前述電話告以已抵達左列地點。雙方即於左列時間、地點，由汪佩臻以1,000元之價格，販賣0.1公克之海洛因予陳啟源，並取得販毒價金。 ⑴被告汪佩臻自白 ①109年7月27日警詢調查筆錄（偵4312號卷第27至29頁） ②109年7月28日偵訊筆錄（偵4312號卷第113頁） ③110年5月3日準備程序及111年11月22日審判筆錄（本院卷第92頁、第397頁） ⑵證人陳啟源證述 　109年7月28日偵訊筆錄（偵4312號卷第121頁） ⑶物證：扣案磅秤1台、OPPO廠牌手機（IMEI：000000000000000/62）1具（含插置之0000000000門號SIM卡1枚） ⑷通訊監察譯文（偵4726號卷第62頁至第63頁） 汪佩臻販賣第一級毒品 ，處有期徒刑捌年。扣 案行動電話○○○○○ ○○○○○門號SIM 卡 一枚及插置之OPPO廠牌 行動電話（IMEI序號： ○○○○○○○○○○ ○○○○○/六二） 一 具、磅秤一台，均沒收之。  109年4月2日凌晨2時30分許     新北市○○區○○街00000號（能量石釣蝦場）     三  陳啟源 陳啟源於109年4月2日上午11時45分許，以0000000000門號手機傳送簡訊給汪佩臻持用之0000000000門號行動電話，與汪佩臻聯絡購買海洛因之事宜。嗣於同日晚上8時許，陳啟源至汪佩臻汐止區福德二路住處按電鈴並表示欲購買海洛因。雙方即於左列時間、地點，由汪佩臻以1,000元之價格，販賣0.1公克之海洛因予陳啟源，並取得販毒價金。 ⑴被告汪佩臻自白 ①109年7月27日警詢調查筆錄（偵4312號卷第29至30頁） ②109年7月28日偵訊筆錄（偵4312號卷第113頁） ③110年5月3日準備程序及111年11月22日審判筆錄（本院卷第92頁、第397頁） ⑵證人陳啟源證述 　109年7月28日偵訊筆錄（偵4312號卷第122頁） ⑶物證：扣案磅秤1台、OPPO廠牌手機（IMEI：000000000000000/62）1具（含插置之0000000000門號SIM卡1枚） ⑷通訊監察譯文（偵4726號卷第63頁） 汪佩臻販賣第一級毒品 ，處有期徒刑捌年。扣 案行動電話○○○○○ ○○○○○門號SIM 卡 一枚及插置之OPPO廠牌 行動電話（IMEI序號： ○○○○○○○○○○ ○○○○○/六二） 一 具、磅秤一台，均沒收之。  109年4月2日晚間8時0分許     新北市○○區○○○路00號3樓     四  陳啟源 陳啟源於109年4月4日下午3時17分許，以0000000000門號手機傳送簡訊給汪佩臻持用之0000000000門號行動電話，與汪佩臻聯絡購買海洛因之事宜。嗣於翌日上午5時20分許，陳啟源至汐止區康寧街706-2號(能量石釣蝦場）。雙方即於左列時間、地點，由汪佩臻以1,000元之價格，販賣0.1公克之海洛因予陳啟源，並取得販毒價金。 ⑴被告汪佩臻自白 ①109年7月27日警詢調查筆錄（偵4312號卷第30至32頁） ②109年7月28日偵訊筆錄（偵4312號卷第113頁） ③110年5月3日準備程序及111年11月22日審判筆錄（本院卷第92頁、第397頁） ⑵證人陳啟源證述 　109年7月28日偵訊筆錄（偵4312號卷第122頁） ⑶物證：扣案磅秤1台、OPPO廠牌手機（IMEI：000000000000000/62）1具（含插置之0000000000門號SIM卡1枚） ⑷通訊監察譯文（偵4726號卷第64頁） 汪佩臻販賣第一級毒品 ，處有期徒刑捌年。扣 案行動電話○○○○○ ○○○○○門號SIM 卡 一枚及插置之OPPO廠牌 行動電話（IMEI序號： ○○○○○○○○○○ ○○○○○/六二） 一 具、磅秤一台，均沒收之。  109年4月5日上午5時20分許（本院按：起訴書附表編號4所載交易時間為109年4月4日，惟依109年7月27日之警詢筆錄以及與陳啟源電話側錄語音譯文，應為109年4月5日，應予更正。）     新北市○○區○○街00000號(能量石釣蝦場）     五  陳啟源 陳啟源於109年4月5日下午5時15分許，以0000000000門號手機傳送簡訊給汪佩臻持用之0000000000門號行動電話，與汪佩臻聯絡購買海洛因之事宜。嗣於同日晚間7時20分許，陳啟源至汪佩臻汐止區福德二路住處，雙方即於左列時間、地點，由汪佩臻以1,000元之價格，販賣0.1公克之海洛因予陳啟源，並於翌日經陳啟源轉帳至汪佩臻之郵局帳戶，而取得販毒價金。 ⑴被告汪佩臻自白 ①109年7月27日警詢調查筆錄（偵4312號卷第32至33頁） ②109年7月28日偵訊筆錄（偵4312號卷第113頁） ③110年5月3日準備程序及111年11月22日審判筆錄（本院卷第92頁、第397頁） ⑵證人陳啟源證述 ①109年7月28日警詢筆錄（偵4726號卷第125頁） ②109年7月28日偵訊筆錄（偵4312號卷第122頁） ⑶物證：扣案磅秤1台、OPPO廠牌手機（IMEI：000000000000000/62）1具（含插置之0000000000門號SIM卡1枚） ⑷通訊監察譯文（偵4726號卷第64頁） 汪佩臻販賣第一級毒品 ，處有期徒刑捌年。扣 案行動電話○○○○○ ○○○○○門號SIM 卡 一枚及插置之OPPO廠牌 行動電話（IMEI序號： ○○○○○○○○○○ ○○○○○/六二） 一 具、磅秤一台，均沒收之。  109年4月5日晚間7時20分許     新北市○○區○○○路00號3樓     六  陳啟源 陳啟源於109年4月6日上午6時14分許，以0000000000門號手機傳送簡訊給汪佩臻持用之0000000000門號行動電話，與汪佩臻聯絡購買海洛因之事宜。嗣於同日上午9時30分許，陳啟源同汪佩臻至基隆市安樂區安一路安樂國中旁路邊購買海洛因，購得後雙方即於左列時間、地點，由汪佩臻以2,000元之價格，販賣0.3公克之海洛因予陳啟源，並取得販毒價金。 ⑴被告汪佩臻自白 ①109年7月27日警詢調查筆錄（偵4312號卷第33至35頁） ②109年7月28日偵訊筆錄（偵4312號卷第113頁） ③110年5月3日準備程序及111年11月22日審判筆錄（本院卷第92頁、第397頁） ⑵證人陳啟源證述 　109年7月28日偵訊筆錄（偵4312號卷第122頁） ⑶物證：扣案磅秤1台、OPPO廠牌手機（IMEI：000000000000000/62）1具（含插置之0000000000門號SIM卡1枚） ⑷通訊監察譯文（偵4726號卷第64頁至第65頁） 汪佩臻販賣第一級毒品 ，處有期徒刑捌年。扣 案行動電話○○○○○ ○○○○○門號SIM 卡 一枚及插置之OPPO廠牌 行動電話（IMEI序號： ○○○○○○○○○○ ○○○○○/六二） 一 具、磅秤一台，均沒收之。  109年4月6日上午9時30分許     基隆市安樂區安一路安樂國中旁路邊     七  陳啟源 陳啟源於109年4月10日晚間11時56分許，以0000000000門號手機傳送簡訊給汪佩臻持用之0000000000門號行動電話，與汪佩臻聯絡購買海洛因之事宜。嗣於翌日上午7時15分許，陳啟源至至汪佩臻汐止區福德二路住處，雙方即於左列時間、地點，由汪佩臻以1, 000元之價格，販賣0.3公克之海洛因予陳啟源，並取得販毒價金。 ⑴被告汪佩臻自白 ①109年7月27日警詢調查筆錄（偵4312號卷第35至37頁） ②109年7月28日偵訊筆錄（偵4312號卷第113頁） ③110年5月3日準備程序及111年11月22日審判筆錄（本院卷第92頁、第397頁） ⑵證人陳啟源證述 ①109年7月28日警詢筆錄（偵4726號卷第128頁） ②109年7月28日偵訊筆錄（偵4312號卷第122頁） ⑶物證：扣案磅秤1台、OPPO廠牌手機（IMEI：000000000000000/62）1具（含插置之0000000000門號SIM卡1枚） ⑷通訊監察譯文（偵4726號卷第66頁至第67頁） 汪佩臻販賣第一級毒品 ，處有期徒刑捌年。扣 案行動電話○○○○○ ○○○○○門號SIM 卡 一枚及插置之OPPO廠牌 行動電話（IMEI序號： ○○○○○○○○○○ ○○○○○/六二） 一 具、磅秤一台，均沒收之。  109年4月11日上午7時15分許     新北市○○區○○○路00號3樓     八  林忠信 林忠信於109年5月24日晚間8時39分許，以0000000000門號手機傳送簡訊給汪佩臻持用之0000000000門號行動電話，與汪佩臻聯絡購買安非他命之事宜。嗣於同日晚間8時50分許，林忠信至至汪佩臻汐止區福德二路住處，雙方即於左列時間、地點，由汪佩臻以500元之價格，販賣0.3公克之甲基安非他命予林忠信，並分別於同日及109年5月27日取得販毒價金共500元。 ⑴被告汪佩臻自白 ①109年7月28日警詢調查筆錄（偵4312號卷第42至43頁） ②109年7月28日偵訊筆錄（偵4312號卷第238頁） ③110年5月3日準備程序及111年11月22日審判筆錄（本院卷第92頁、第397頁） ⑵物證：扣案磅秤1台、OPPO廠牌手機（IMEI：000000000000000/62）1具（含插置之0000000000門號SIM卡1枚） 汪佩臻販賣第二級毒品 ，處有期徒刑肆年。扣 案行動電話○○○○○ ○○○○○門號SIM 卡 一枚及插置之OPPO廠牌 行動電話（IMEI序號： ○○○○○○○○○○ ○○○○○/六二） 一 具、磅秤一台，均沒收之。  109年5月24日晚間8時50分許     新北市○○區○○○路00號3樓     九  林忠信 林忠信於109年5月29日下午12時58分許，以0000000000門號手機傳送簡訊給汪佩臻持用之0000000000門號行動電話，與汪佩臻聯絡購買安非他命之事宜。嗣於同日下午1時15分許，林忠信至至汪佩臻汐止區福德二路住處，雙方即於左列時間、地點，由汪佩臻以500元之價格，販賣0.3公克之甲基安非他命予林忠信，並分別於同日及109年5月30日取得販毒價金共500元。 ⑴被告汪佩臻自白 ①109年7月28日警詢調查筆錄（偵4312號卷第43至45頁） ②109年7月28日偵訊筆錄（偵4312號卷第238頁） ③110年5月3日準備程序及111年11月22日審判筆錄（本院卷第92頁、第397頁） ⑵物證：扣案磅秤1台、OPPO廠牌手機（IMEI：000000000000000/62）1具（含插置之0000000000門號SIM卡1枚） 汪佩臻販賣第二級毒品 ，處有期徒刑肆年。扣 案行動電話○○○○○ ○○○○○門號SIM 卡 一枚及插置之OPPO廠牌 行動電話（IMEI序號： ○○○○○○○○○○ ○○○○○/六二） 一 具、磅秤一台，均沒收之。  109年5月29日13時15分許     新北市○○區○○○路00號3樓